臺灣臺北地方法院刑事判決　　　　　　 100年度易字第2376號
公　訴　人　臺灣臺北地方法院檢察署檢察官
被　　　告　陳秀惠
被　　　告　陳民祥
上二人共同
選任辯護人　丁振發律師
上列被告因偽造文書案件，經檢察官聲請簡易判決處刑（一百年
度偵字第一四二八三號），後經本院認不宜以簡易判決處刑，改
依通常程序審理，並於通常程序之準備程序中，被告等就被訴事
實均為有罪之陳述，經告知簡式審判程序之旨，並聽取當事人、
辯護人之意見後，裁定進行簡式審判程序，並判決如下：
    主    文
陳秀惠、陳民祥共同犯詐欺得利罪，各處拘役伍拾日，如易科罰
金，均以新臺幣壹仟元折算壹日，均緩刑貳年。
    犯罪事實
一、陳民祥及陳秀惠為夫妻，分別擔任安婕實業有限公司（址設
    臺北市○○區○○街三巷十二號五樓，下稱安婕公司）之負
    責人及會計。渠等均明知安婕公司僱用之員工周政勳自民國
    九十八年二月十一日起至九十九年五月一日止，在安婕公司
    任職期間，其自九十八年三月至九十九年四月底之每月薪資
    均在新臺幣（下同）二萬四千五百元以上，依勞工保險投保
    薪資分級表之規定，均應申報月投保薪資為二萬五千二百元
    ，惟陳民祥及陳秀惠竟共同基於為安婕公司之不法利益及業
    務上文書登載不實之犯意聯絡，欲將周政勳任職期間之薪資
    均接續虛報為每月一萬一千一百元。其後並本該犯意聯絡，
    由陳秀惠將周政勳之薪資虛報為每月一萬一千一百元，登載
    於其所職掌之勞工保險加保申報表上，並接續於九十八年三
    月二日至九十九年四月底止，持之向勞工保險局申報而行使
    之。致勞工保險局於上述期間均陷於錯誤，依照安婕公司申
    報周政勳前述不實之薪資數額，核定該公司應行負擔繳納周
    政勳之勞工保險費及退休金月提繳工資，並使安婕公司因之
    少繳納保險費用共計七三三二元，足生損害於勞工保險局推
    動管理勞保業務及勞工退休金制度之正確性，及周政勳於申
    領失業救濟金、退休金月提繳工資及老年給付之權益。
二、案經周政勳訴由臺灣臺北地方法院檢察署檢察官，並由該署
    檢察官偵查後聲請簡易判決處刑。
    理    由
一、訊據被告陳秀惠、陳民祥對於上揭犯罪事實於本院準備程序
    及審理中均坦承不諱，核與證人即告訴人周政勳證述情節相
    符，復有安婕公司九十八年三月至九十九年五月之薪資存款
    團體戶存款單及行政院勞工委員會一百年三月二十一日勞局
    承字第一０００一八一四六七一號、0000000000
    0號裁處書各一份在卷可資佐證，足認被告二人於本院出於
    任意性之自白可資採信，從而本件事證明確，被告犯行已堪
    認定。
二、核被告二人所為，均係犯刑法第二百十六條之行使同法第二
    百十五條之業務登載不實罪、第三百三十九條第二項詐欺得
    利罪。被告二人登載不實事項於業務文書之行為，為行使之
    高度行為所吸收，不另論罪。檢察官聲請簡易判決處刑書中
    雖未敘及詐欺得利罪部分，然此部分與起訴部分之行使業務
    登載不實文書罪間，有想像競合犯之裁判上一罪關係（如後
    述），依刑事訴訟法第二百六十七條之規定，為起訴效力所
    及，本院復已依刑事訴訟法第九十五條第一款告以被告此部
    分之意旨，俾利被告行使訴訟上之防禦權，本院就該部分自
    得併予審理。被告二人就前述二罪有犯意聯絡及行為分擔，
    為共同正犯。被告二人係本於在告訴人任職期間均欲將其薪
    資申報為一萬一千一百元之犯意而為本件犯行，是其於前揭
    犯罪事實欄所載之行為，當認係被告接續實行其犯意之實行
    行為而應論以接續犯之實質上一罪。又被告虛報告訴人薪資
    時，同時得以減免其應繳納勞工保險費用，是其係以一行為
    觸犯前揭二罪名，為想像競合犯，應依刑法第五十五條從一
    重論以詐欺得利罪。爰審酌本件被告二人之動機、犯罪所得
    、犯後坦承而態度良好等一切情狀，分別量處如主文所示之
    刑，並諭知易科罰金之折算標準，以示懲儆。又被告二人未
    曾因故意犯罪受有期徒刑以上刑之宣告，有被告二人臺灣高
    等法院被告前案紀錄表各一份在卷可參，本件被告係因一時
    不慎，致罹刑典，且於犯後復能坦承犯行，已有反省悔悟之
    心，諒其經此偵、審教訓及科刑判決後，應知所警惕，信無
    再犯之虞，當無須遽予施以自由刑之必要，自可先賦予被告
    非在監之適當社會處遇，以期其能有效回歸社會。故上開對
    被告宣告之刑，以暫不執行為適當，爰依刑法第七十四條第
    一項第二款之規定，併予宣告緩刑二年，以勵自新。另本件
    被告二人所行使之業務登載不實之申報資料，固均為供被告
    二人犯罪所用之物，然因均已提出於勞工保險局而非其所有
    之物，復非義務沒收之物，爰不另為沒收之諭知，附此敘明
    。
據上論斷，依刑事訴訟法第四百五十二條、第二百七十三條之一
、第二百九十九條第一項前段，刑法第三百三十九條第二項、第
二百十六條、第二百十五條、第五十五條、第四十一條第一項前
段、第七十四條第一項第一款，刑法施行法第一條之一，判決如
主文。
本案經檢察官陳雅譽到庭執行職務。
中    華    民    國   100    年    10    月    11    日
                  刑事第四庭法  官  吳冠霆
以上正本證明與原本無異。
如不服本判決應於收受送達後10日內向本院提出上訴書狀，並應
敘述具體理由；其未敘述上訴理由者，應於上訴期間屆滿後20日
內向本院補提理由書（均須按他造當事人之人數附繕本）「切勿
逕送上級法院」。告訴人或被害人如對於本判決不服者，應具備
理由請求檢察官上訴，其上訴期間之計算係以檢察官收受判決正
本之日期為準。
                            書記官  高宥恩
中    華    民    國   100    年    10    月    11    日
附錄法條：刑法第二百十六條、第二百十五條、第三百三十九條
中華民國刑法第216條
（行使偽造變造或登載不實之文書罪）
行使第 210 條至第 215 條之文書者，依偽造、變造文書或登載
不實事項或使登載不實事項之規定處斷。
中華民國刑法第215條
（業務上文書登載不實罪）
從事業務之人，明知為不實之事項，而登載於其業務上作成之文
書，足以生損害於公眾或他人者，處 3 年以下有期徒刑、拘役
或 5 百元以下罰金。
中華民國刑法第339條
（普通詐欺罪）
意圖為自己或第三人不法之所有，以詐術使人將本人或第三人之
物交付者，處 5 年以下有期徒刑、拘役或科或併科 1 千元以下
罰金。
以前項方法得財產上不法之利益或使第三人得之者，亦同。